【裁判字號】    94,上易,228
【裁判日期】    950329
【裁判案由】    損害賠償
【裁判全文】
臺灣高等法院高雄分院民事判決         94年度上易字第228號
上  訴  人  丙○○
            甲○○
            乙○○
共      同
訴訟代理人  紀錦隆律師
            郭寶蓮律師
被上訴人    朱炳政即怡和婦產科診所
訴訟代理人  洪仁杰律師
上列當事人間請求損害賠償事件，上訴人對於民國94年11月11日
臺灣高雄地方法院94年度訴字第1795號第一審判決提起上訴，本
院於95年3月15日言詞辯論終結，判決如下：
    主      文
上訴駁回。
第二審訴訟費用由上訴人連帶負擔。
    事實及理由
一、被上訴人起訴主張：上訴人乙○○於民國92年9 月11日下午
    4 時24分許，在伊所經營位於高雄市左營區○○○路19號之
    診所，由訴外人沈中章醫師接生產下訴外人洪阜熙，洪阜熙
    於出生後即無法自行呼吸，經轉送行政院國軍退除役官兵輔
    導委員會高雄榮民總醫院（下稱高雄榮民總醫院）急救，仍
    於同年月29日因新生兒缺氧腦病變致呼吸衰竭而不幸夭折，
    乙○○與其婆婆即上訴人丙○○、小姑即上訴人甲○○、舅
    舅即原審共同被告黃來恩認伊及沈中章醫師醫療上之處置有
    疏失，要求負責，然經溝通協商後，雙方無法達成賠償協議
    ，上訴人及黃來恩遂先於92年11月13日下午，帶同不詳姓名
    年籍數人至伊診所前撒冥紙，復於同年月26日、28日率眾至
    伊診所撒冥紙及丟雞蛋，致伊之名譽受損，受有精神上痛苦
    ，上訴人及黃來恩應連帶賠償伊非財產上損害新台幣（下同
    ）100 萬元等情，爰依侵權行為之法律關係，求為命上訴人
    及黃來恩連帶給付100 萬元，及自起訴狀繕本送達翌日起至
    清償日止，按週年利率5%計算利息之判決。（原審判決上訴
    人乙○○、丙○○、甲○○應連帶給付被上訴人25萬元，及
    乙○○、甲○○自94年8 月12日起、丙○○自94年8 月13日
    起，均至清償日止，按週年利率5%計算之利息，而駁回被上
    訴人對黃來恩之請求及駁回對上訴人超過上開金額之請求，
    被上訴人就敗訴部分未據聲明不服）。被上訴人於本院為駁
    回上訴之聲明。
二、上訴人則以：上訴人乙○○91年及92年之收入為80萬餘元及
    72萬餘元，惟93年收入已減少為32萬餘元，平均月入僅2萬
    餘元。而上訴人丙○○既無財產亦無所得，上訴人甲○○除
    一部1997年福特國產車外，亦無任何收入，原審判決上訴人
    連帶給付被上訴人非財產上損害25萬元，顯屬過高，應酌減
    為5 萬元為適當；又上訴人乙○○於94年6 月9 日向台灣高
    雄地方法院（下稱高雄地院）起訴請求被上訴人及沈中章履
    行92年11月19日之和解協議，賠償90萬元（先位聲明），備
    位聲明則為侵權行為損害賠償100 萬元，上訴人乙○○依民
    法第334 條第1 項以上開債權主張與本件債務抵銷等語，資
    為抗辯，並於本院聲明：(一)原判決不利上訴人部分廢棄。(二)
    上開廢棄部分，被上訴人在第一審之訴駁回。
三、兩造不爭執之事實：
  (一)上訴人乙○○於92年9 月11日下午4 時24分許，在被上訴人
    經營之診所，由沈中章醫師接生產下洪阜熙，洪阜熙於出生
    後即無法自行呼吸，經轉送高雄榮民總醫院急救，仍於同年
    月29日因新生兒缺氧腦病變致呼吸衰竭而夭折。
  (二)上訴人丙○○、甲○○與黃來恩分別為死者洪阜熙之祖母、
    姑母與舅公，渠等與上訴人乙○○認被上訴人及沈中章醫師
    醫療上之處置有疏失，要求對洪阜熙之死亡負責，然經溝通
    協商後，雙方迄未達成賠償協議。
  (三)上訴人確有於92年11月13日率眾至被上訴人診所，並共同以
    灑冥紙之方式侵害被上訴人之名譽。
  (四)上訴人並未於92年11月26日、28日率眾至被上訴人診所灑冥
    紙及丟雞蛋。
  (五)上訴人所犯共同公然侮辱罪，業經高雄地院94年度簡上字第
    475 號刑事判決判處各拘役15日，其中上訴人丙○○、甲○
    ○均緩刑2 年確定。
  (六)被上訴人為大學畢業，現擔任醫師，名下有房屋1 棟、土地
    2 筆及汽車1 輛，91、92年度綜合所得分別為1,566 萬餘元
    、725 萬餘元。上訴人乙○○為專科畢業，現無職業，名下
    有汽車1 輛，91、92、93年度綜合所得分別為80萬餘元、72
    萬餘元、32萬餘元；上訴人丙○○為國小畢業，現無職業，
    名下無不動產，91、92、93年度綜合所得均為0 元。上訴人
    甲○○為高職畢業，現無職業，名下無不動產，91、92、93
    年度綜合所得分別為1 萬9,000 餘元、5,000 餘元、6,000
    餘元。並有稅務電子閘門財產所得調件明細表可稽。
四、本件兩造所爭執之處，在於：(一)原判決命上訴人連帶給付被
    上訴人25萬元非財產上損害，是否適當？(二)上訴人乙○○主
    張其於94年6 月9 日向高雄地院起訴請求被上訴人及沈中章
    履行92年11月19日之和解協議，賠償90萬元（先位聲明），
    備位聲明則為侵權行為損害賠償100 萬元，上訴人乙○○依
    民法第334 絛第1 項以上開債權主張與本件債務抵銷，是否
    有理？茲分述如下：
  (一)原判決命上訴人應連帶給付被上訴人25萬元非財產上損害，
    是否適當？
  1.上訴人主張上訴人乙○○91年及92年之收入為80萬餘元及72
    萬餘元，惟93年收入已減少為32萬餘元，平均月入僅2 萬餘
    元。而上訴人丙○○既無財產亦無所得，上訴人甲○○除一
    部1997年福特國產車外，亦無任何收入，原審判決上訴人連
    帶給付被上訴人非財產上損害25萬元，顯屬過高，應酌減為
    5 萬元為適當云云，
  2.惟按，法院對於慰撫金之量定，應斟酌雙方當事人之身分、
    地位及經濟狀況等關係定之，不得僅以實施侵權行為之人之
    資力為衡量之標準（最高法院76年台上字第1908號判例參照
    ）。查兩造身分、地位及經濟狀況，已如兩造不爭執事實第
    (六)點所述，原審復斟酌本件之起因為上訴人認洪阜熙之死亡
    係因被上訴人診所之處置不當，難忍喪親之痛，故糾眾至被
    上訴人診所撒冥紙，迄今該醫療糾紛未達成和解，而被上訴
    人經此侮辱後名譽受有甚大損害等一切情狀，認被上訴人請
    求之精神慰撫金以25萬元為適當，經核並無不合。上訴人徒
    以其一方之資力，主張原審判決上訴人連帶給付被上訴人非
    財產上損害25萬元，顯屬過高，應酌減為5 萬元云云，依上
    說明，尚無可採。
  (二)上訴人乙○○主張其於94年6 月9 日向高雄地院起訴請求被
    上訴人及沈中章履行92 年11 月19日之和解協議，賠償90萬
    元（先位聲明），備位聲明則為侵權行為損害賠償100 萬元
    ，上訴人乙○○依民法第334 絛第1 項以上開債權主張與本
    件債務抵銷，是否有理？
  1.按因故意侵權行為而負擔之債，其債務人不得主張抵銷。民
    法第339條定有明文。
  2.查上訴人於92年11月13日率眾至被上訴人診所，共同以灑冥
    紙之方式侵害被上訴人之名譽，為故意侵權行為，上訴人乙
    ○○主張其應賠償被上訴人上開非財產上損害債務，與其於
    94年6 月9 日向高雄地院起訴請求被上訴人及沈中章履行92
    年11月19日之和解協議，賠償90萬元（先位聲明），備位聲
    明則為侵權行為損害賠償100 萬元之債權抵銷，揆諸上開法
    條規定，亦屬無據。
五、綜上所述，被上訴人依據侵權行為之法律關係，請求上訴人
    連帶給付25萬元，及自起訴狀繕本送達翌日即乙○○、甲○
    ○自94年8 月12日起、丙○○自94年8 月13日起，均至清償
    日止，按週年利率5%計算之利息，為有理由，應予准許，原
    審此部分為上訴人敗訴判決，並無不合，上訴意旨指摘原判
    決此部分不當，求予廢棄改判，為無理由，應予駁回。
六、據上論結，本件上訴為無理由，依民事訴訟法第449 條第1
    項、第85條第2項，判決如主文。
中    華    民    國    95    年    3     月    29    日
                              民事第五庭
                                  審判長法官     蔡明宛
                                  法      官     黃國川
                                  法      官     曾錦昌
以上正本證明與原本無異。
本件不得上訴。
中    華    民    國    95    年    3     月    29    日
                                  書  記  官     郭蘭蕙


司法院資訊處製作；財團法人民間司法改革基金會備份。
